【裁判字號】    98,台抗,610
【裁判日期】    980813
【裁判案由】    請求侵權行為損害賠償
【裁判全文】
最高法院民事裁定              九十八年度台抗字第六一○號
再 抗告 人  晶鼎股份有限公司
法定代理人  戊○○
            丁○○
訴訟代理人  孔繁琦律師
            顏維助律師
            潘玥竹律師
上列再抗告人因與相對人甲○、乙○○、丙○○等間請求侵權行
為損害賠償事件，對於中華民國九十八年五月二十五日台灣高等
法院裁定（九十八年度抗字第七九五號），提起再抗告，本院裁
定如下：
    主  文
再抗告駁回。
再抗告訴訟費用由再抗告人負擔。
    理  由
按因犯罪而受損害之人，於刑事訴訟程序得附帶提起民事訴訟，
對於被告及依民法負賠償責任之人，請求回復其損害，刑事訴訟
法第四百八十七條第一項定有明文。又該條項所定附帶民事訴訟
之對象，除刑事被告外，固兼及於依民法負損害賠償責任之人，
惟附帶民事訴訟之原告所主張之共同加害人，必以在刑事訴訟程
序中經認定係共同侵權行為之人，始得謂為依民法負賠償責任之
人，否則對之提起附帶民事訴訟，即難謂為合法。又刑事庭移送
民事庭之附帶民事訴訟，僅移送前之訴訟行為準用關於刑事訴訟
之規定，若移送後之訴訟程序，則應適用民事訴訟法，故移送民
事庭之附帶民事訴訟，縱其移送前提起此項訴訟，不合刑事訴訟
法第四百八十七條所定之要件，而有同法第五百零二條第一項關
於訴之不合法之規定情形時，但其移送後之訴訟程序，既應適用
民事訴訟法，即屬同法第二百四十九條第一項第六款所謂起訴不
備其他要件，仍應依該條款項之規定，以裁定駁回之。本件再抗
告人於台灣台北地方法院（下稱台北地院）九十五年度重訴字第
一三八號違反期貨交易法等刑事案件繫屬中提起附帶民事訴訟，
主張因該案被告陳家樺違反期貨交易法等犯罪行為，致伊受有損
害，又相對人甲○、乙○○、丙○○雖非該刑事案件被告，惟該
三人與陳家樺係共同侵權行為人，為依民法應負損害賠償責任之
人，請求陳家樺與相對人連帶賠償新台幣十二億一千一百四十一
萬二千一百八十一元。台北地院刑事庭於該刑事案件審結後，依
刑事訴訟法第五百零四條第一項前段規定，將該附帶民事訴訟事
件以九十六年度重附民字第二六號裁定移送該院民事庭。該院民
事庭審理結果，認再抗告人對相對人提起之刑事附帶民事訴訟不
合法，以裁定駁回再抗告人之訴。再抗告人不服提起抗告，原法
院以：相對人因違反期貨交易法等案件，業經偵查終結，因罪嫌
不足，獲台北地院檢察署九十五年度官偵字第八一二五號不起訴
處分確定，相對人並非本件刑事案件之被告，且台北地院九十五
年度重訴字第一三八號刑事判決亦未認定相對人有共同詐欺、侵
占之刑事責任。相對人既非在刑事訴訟程序中經認定係共同侵權
行為之人，即非為依民法負賠償責任之人，再抗告人對相對人提
起之刑事附帶民事訴訟，難謂為合法。台北地院認再抗告人對相
對人提起之訴訟不合於刑事訴訟法第四百八十七條第一項之規定
，裁定駁回再抗告人之訴，於法並無不當。爰以裁定駁回再抗告
人之抗告，經核於法並無不合。再抗告論旨，仍執前詞，指摘原
裁定不當，求予廢棄，非有理由。
據上論結，本件再抗告為無理由。依民事訴訟法第四百九十五條
之一第二項、第四百八十一條、第四百四十九條第一項、第九十
五條、第七十八條，裁定如主文。
中    華    民    國  九十八  年    八    月   十三   日
                      最高法院民事第七庭
                          審判長法官  劉  福  聲
                                法官  鄭  玉  山
                                法官  黃  義  豐
                                法官  袁  靜  文
                                法官  沈  方  維
      本件正本證明與原本無異
                                      書  記  官
中    華    民    國  九十八  年    八    月  三十一  日
                                                Ａ


司法院資訊處製作；財團法人民間司法改革基金會備份。
